【裁判字號】    99,聲,407
【裁判日期】    990210
【裁判案由】    聲請具保停止羈押
【裁判全文】
臺灣高等法院刑事裁定                   99年度聲字第407號
聲  請  人
即  被  告  甲○○
                    國民
選任辯護人  舒建中律師
            連兆中律師
上列聲請人因違反銀行法等案件，聲請具保停止羈押，本院裁定
如下：
    主  文
聲請駁回。
    理  由
一、本件聲請人即被告甲○○因違反銀行法案件，前經本院認犯
    共同違反非銀行不得經營收受存款業務之規定，其犯罪所得
    達新臺幣（下同）1億元以上等罪嫌疑重大，有刑事訴訟法
    第101條第1項第1款、第3款之情形，非予羈押，顯難進行審
    判，於民國98年7月29日執行羈押，嗣經二次延長羈押迄今
    。
二、聲請意旨略以：聲請人即被告甲○○夫妻於97年5月13日案
    發當日即自行投案，並未選擇逃亡，而選擇面對司法，乃是
    誠然相信臺灣司法之公允，定能給予被告一個公平之審判，
    而被告夫妻羈押迄今，已1年8月餘，被告夫妻深思責己，願
    與所有會員協商和解、補償事宜，以求降低所有傷害，及社
    會成本支出，其和解事宜如下：(一)被告夫妻於羈押期間，有
    多名會員曾多次來訪，被告皆懇切深談，表現極大誠意與計
    畫，與會員協商和解，皆得到會員一致認同及信任，只可惜
    被告夫妻身陷囹圄之中，無法付諸實行，所以被告厚顏懇請
    准予被告夫妻交保，讓被告與眾會員協商並成立由會員主導
    之自救委員會，並選任委員專責辦理後續之事宜，而被告於
    剛果之投資為實質之投資，並非虛設，所投資之4千多萬台
    幣，其中有許多是由物資、機器等物運送至剛果，並轉入資
    本，所以被告之所有股權將轉至委員會，並核報名冊予法院
    備查，以示公允。(二)被告於案發當日即自行投案，並未因懼
    而逃，而是選擇面對司法，可見被告夫妻之勇於面對司法之
    決心，並無逃亡之事實，而被告為唯一對剛果公司AEI公司
    之聯絡窗口，被告夫妻羈押至今1年8月餘，深深擔心環境人
    物之轉變，讓剛果之投資遭占化為烏有，所以自救委員會接
    手被告之股權，除有利於償還會員並保障其權利不致受損。
    (三)被告夫妻並非大奸大惡之徒，否則會員不會選擇相信被告
    夫妻，而被告家中尚有年邁體弱之老母及年幼之稚女，被告
    夫妻之羈押，讓家庭頓失所依，所以被告夫妻不可能棄保潛
    逃，而置老母與幼女不顧，且被告夫妻與家人同住之住所，
    已住逾8年以上未曾遷徙，案發之前被告夫妻及停止出國達6
    月以上，即是有誠心與所有會員和解，爰狀請准予交保云云
    。
三、經查：
  (一)按「被告經法官訊問後，認為犯罪嫌疑重大，而有下列情形
    之一，非予羈押顯難進行追訴、審判或執行者，得羈押之」
    、「被告經法官訊問後，雖有第101條第1項或第101條之1第
    1 項各款所定情形之一而無羈押之必要者，得逕命具保、責
    付或限制住居」、「羈押被告，偵查中不得逾 2月，審判中
    不得逾 3月。但有繼續羈押之必要者，得於期間未滿前，經
    法院依第 101條或第101條之1之規定訊問被告後，以裁定延
    長之」刑事訴訟法第 101條第1項、第101條之2前段、第108
    條前段分別規定甚明。且刑事訴訟法第 101條第1項第3款，
    與同條項第1款、第2款均為獨立之羈押要件。是羈押被告必
    須符合下列要件：1.被告犯罪嫌疑重大。2.有刑事訴訟法第
    101條第1項所列 3款情形，非予羈押顯難進行追訴、審判或
    執行。3.客觀上有羈押之必要。而所謂必要與否，應按照訴
    訟進行程度，及其他一切情事，由法院斟酌認定（最高法院
    29年度抗字第57號判例意旨參照）。又羈押之目的，主要在
    於使追訴、審判得以順利進行，被告有無羈押之必要，法院
    自得就具體個案情節予以斟酌決定，如就客觀情事觀察，法
    院羈押裁定之目的與手段間衡量，並無明顯違反比例原則情
    形，即無違法或不當可言。
  (二)聲請人因涉犯偽造文書及違反非銀行不得經營收受存款業務
    之規定，其犯罪所得達1億元以上等罪，經原審以98年度金
    重訴字第3號判決，分別量處有期徒刑1年6月、13年，並定
    應執行有期徒刑14年在案，聲請人犯罪嫌疑重大。而聲請人
    所犯違反非銀行不得經營收受存款業務之規定，其犯罪所得
    達1億元以上之罪，為最輕本刑為有期徒刑5年以上之罪，已
    符合刑事訴訟法第101條第1項第3款之規定。再者，被告已
    受重刑之諭知，又將總額4千餘萬元之資金匯往海外運用，
    流向尚待調查釐清，依合理判斷，被告逃匿以規避審判程序
    之進行及刑罰之執行之可能性甚高，足認被告有逃亡之虞。
    又被告主導各項投資方案，向不特定多數人非法吸收資金，
    嚴重影響國家金融社會經濟交易秩序。權衡國家刑事司法權
    之有效行使、社會秩序及公共利益、被告人身自由之私益及
    防禦權受限制之程度，對被告維持羈押處分尚屬適當、必要
    ，合乎比例原則。又命被告具保、責付或限制住居等侵害較
    小之手段，均不足以確保審判或執行程序之順利進行，依本
    案訴訟進度，及聲請人犯罪情節，非予羈押，顯難進行審判
    或執行，仍有羈押之必要。
  (三)聲請人非不得授權他人處理匯往剛果AEI集團之資金取回事
    宜。另安頓家中老母、幼女即與眾會員協商和解等情，並非
    法定停止羈押事由。聲請人據以聲請停止羈押，難認有理。
  (四)綜上，本件聲請人羈押原因既未消滅，且非具保所能替代，
    仍有繼續羈押之必要，所請具保停止羈押，尚難准許，應予
    駁回。
中    華    民    國    99    年    2     月     10   日
                  刑事第七庭  審判長法  官  宋明蒼
                                    法  官  游紅桃
                                    法  官  楊智勝
以上正本證明與原本無異。
如不服本裁定，應於收受送達後五日內向本院提出抗告狀。
                                    書記官 林桂玉
中    華    民    國    99    年    2     月    10    日


司法院資訊處製作；財團法人民間司法改革基金會備份。
